---
title: 'Congresos científicos y Twitter (IV): un análisis de #SIBECOL2019'
output:
  html_document: default
---

```{r opts, echo = FALSE}
knitr::opts_chunk$set(
  fig.path = "images/"
)
```

```{r, echo=FALSE, results='hide', message=FALSE, warning=FALSE}

library(knitr)
library(tidyverse)
library(wesanderson)
library(shiny)
library(lubridate)
library(RColorBrewer)
library(blogdown)
library(viridis)

tweets <- readRDS("./data/retweets.rds")
tweets$created <- as_datetime(tweets$created_at)

```

La semana pasada, del 4 al 7 de febrero, se celebró en Barcelona la primera edición del [congreso del SIBECOL](http://congresosociedadibericaecologia2019.net/), la [Sociedad Ibérica de Ecología](http://www.sibecol.org/es/), que aúna varias sociedades ecológicas ibéricas, tanto españolas como portuguesas. Como decía, era la primera edición, ya que la sociedad en sí se constituyó hace apenas unos meses, y funcionó también como el congreso bianual de la [AEET](http://www.aeet.org/).

Siendo en Barcelona, hubiera sido un pecado perdérselo, y además el primer día organizaba un workshop junto a [Víctor Granda](https://twitter.com/malditobarbudo) y el jueves participaba cómo autor en dos presentaciones. Entre eso, el interés de las charlas, y los amigos que sabía que asistirían, al final acabé yendo cada uno de los cuatro días. La actividad fue frenética, con hasta 10 sesiones paralelas, y la actividad en redes sociales no lo fue menos. Así que por no perder las tradiciones, asquí os traigo el análisis de lo que dio de si el congreso en Twitter, donde se podía seguir con la etiqueta [#SIBECOL2019](https://twitter.com/hashtag/SIBECOL2019?src=hash).

Tengo que reconocer que estuve a punto de no hacer esta entrada, ya que [Francisco Rodriguez-Sánchez](https://twitter.com/frod_san) montó esta gran [app](https://pakillo.github.io/tweets_SIBECOL2019/) donde se recogían las principales estadísticas en tiempo real, pero por petición popular - al menos de unos cuantos, que querían ver el análisis de redes que he hechi en otros congresos anteriores ([ICOPFIRES](http://www.forestaliablog.com/2017/02/congresos-cientificos-y-twitter-ii-un-analisis-de-icopfires/); [AEET-MEDECOS](http://www.forestaliablog.com/2017/02/congresos-cientificos-y-twitter-i-un-analisis-de-aeetmed/); [7CFE](http://www.forestaliablog.com/2017/07/congresos-cientificos-y-twitter-iii-un-analisis-del-7cfe/)) - al final me he animado. ¡Espero que os guste!

Como hago siempre, al César lo que es del César. El código que uso para generar estos análisis lo he adaptado de diversas fuentes, en concreto [esta](https://github.com/fmichonneau/evol2015-tweets), [esta](http://rollinsonecology.com) y [esta](https://github.com/khturner/HashtagISME16). Y agradecimiento especial a Francisco Rodriguez por la app y por pasarme los tweets con el hashtag #SIBECOL2019. Finalmente, el código RMarkdown usado para generar esta entrada están disponibles [aquí](https://github.com/ameztegui/SIBECOL_twitter_analysis). Dicho esto, al lío.

El congreso generó un total de `r nrow(tweets)` tweets e `r length(unique(tweets$screen_name))` usuarios, de los que `r sum(!tweets$is_retweet)` fueron tweets originales (es decir, excluyendo retuits). Destaca que estas tres cifras son sensiblemente mayores que las que obtuvimos el último congreso de la [AEET-MEDECOS](http://www.forestaliablog.com/2017/02/congresos-cientificos-y-twitter-i-un-analisis-de-aeetmed/), y similar al que obtuvimos, por ejemplo, en el pasado [Congreso Forestal Español](http://www.forestaliablog.com/2017/07/congresos-cientificos-y-twitter-iii-un-analisis-del-7cfe/).




### Actividad durante la semana


```{r echo =FALSE, dpi = 250}

original_tweets <- tweets %>% filter(!is_retweet) # Only original tweets

tweets %>%
  ggplot(aes(created_at, fill = is_retweet)) +
    geom_histogram(bins = 100) + 
    scale_x_datetime(date_breaks = "6 hours",
                     date_labels = "%a %d %H:%M") +
    theme_bw() + 
    xlab("Día y hora") +
    theme(axis.text.x = element_text(angle = 90, hjust = 1),
          legend.position = c(0.85,0.85)) + 
    scale_fill_brewer(type = "qual", palette = "Set1",
                      name="Tipo de tweet",
                      labels=c("Original", "Retweet")) 
```

Como la API permite importar la fecha y hora del tuit, podemos ver en qué momentos se produjo más actividad,
y se ve claramente cómo la actividad se disparó durante los cuatro días que duró el congreso, aunque ya el domingo previo se aprecia un aumento de la actividad (muchos tuitearon que se estaban desplazando a Barcelona). En otros análisis anteriores se veía cómo el ratio entre retweets y tweets originales es más alto por las tardes, veamos si esto también ocurrió en SIBECOL:

```{r echo=FALSE, warning=FALSE, dpi =250}
tweets$bin <- cut(as.numeric(tweets$created_at), breaks = 70)

tweets %>% group_by(bin) %>%
    summarize(tweets = n(),
            retweetsToTweets = sum(is_retweet) / tweets,
            created = min(created_at)) %>%
    ggplot(aes(created, tweets, fill = retweetsToTweets)) +
    geom_bar(stat = "identity", width = 8000) +
    scale_x_datetime(date_breaks = "12 hours",
                     date_labels = "%a %d %H:%M") +
    theme_bw() +
    theme(axis.text.x = element_text(angle = 90, hjust = 1)) +
    scale_fill_viridis(option = "magma") 

```

Tal y como esperábamos, el ratio retweets/tweets originales es más alto por la tarde (muchos aprovechan la tarde/noche para repasar lo que se ha dicho durante el día y retuitar lo más interesante), aunque lo curioso es que la tendencia parece menor que en congresos anteriores, sin que me atreva a adivinar la causa. Además, los momentos con mayor proporción de tuits originales fueron por la mañana de martes y miércoles, durante las charlas plenarias. Aparte de la mayor expectación que despiertan estas charlas por la calidad de los ponentes, también es el único momento en el congreso en el que sólo una persona habla, y el resto éramos espectadores. De entre los `r nrow(tweets)` tuits con la etiqueta #SIBECOL2019 que se generaron durante la semana pasada, estos fueron los 3 más retuiteados:

```{r, echo = F}
top_rt <- data.frame(tweets %>%
    filter(!is_retweet) %>%
    arrange(desc(retweet_count)) %>%
    slice(1:3))

rt1 <- top_rt[1,"status_id"]
rt2 <- top_rt[2,"status_id"]
rt3 <- top_rt[3,"status_id"]

```
<blockquote class="twitter-tweet" data-lang="es"><p lang="en" dir="ltr">????
????????
???? Almost all women of <a href="https://twitter.com/hashtag/SIBECOL2019?src=hash&amp;ref_src=twsrc%5Etfw">#SIBECOL2019</a>!<a href="https://twitter.com/hashtag/MujeresEnCiencias?src=hash&amp;ref_src=twsrc%5Etfw">#MujeresEnCiencias</a> <a href="https://twitter.com/hashtag/WomenInScience?src=hash&amp;ref_src=twsrc%5Etfw">#WomenInScience</a> <a href="https://twitter.com/hashtag/WomenInSTEM?src=hash&amp;ref_src=twsrc%5Etfw">#WomenInSTEM</a> <a href="https://t.co/Wcq1pGRa7g">pic.twitter.com/Wcq1pGRa7g</a></p>&mdash; SIBECOL (@sibecol) <a href="https://twitter.com/sibecol/status/1093575307217522688?ref_src=twsrc%5Etfw">7 de febrero de 2019</a></blockquote>
<script async src="https://platform.twitter.com/widgets.js" charset="utf-8"></script>

<blockquote class="twitter-tweet" data-lang="es"><p lang="en" dir="ltr">Today, more than 600 ecologists are joining to share their scientific knowledge in the 1st Iberian Ecological Society Meeting ????????????<br>Remember to share your experience with <a href="https://twitter.com/hashtag/SIBECOL2019?src=hash&amp;ref_src=twsrc%5Etfw">#SIBECOL2019</a>!<a href="https://twitter.com/_AEET_?ref_src=twsrc%5Etfw">@_AEET_</a> <a href="https://twitter.com/PortugalEcology?ref_src=twsrc%5Etfw">@PortugalEcology</a> <a href="https://twitter.com/AIL_limnologia?ref_src=twsrc%5Etfw">@AIL_limnologia</a> <a href="https://t.co/WdZJ6qZvvL">pic.twitter.com/WdZJ6qZvvL</a></p>&mdash; SIBECOL (@sibecol) <a href="https://twitter.com/sibecol/status/1092350838373265408?ref_src=twsrc%5Etfw">4 de febrero de 2019</a></blockquote>
<script async src="https://platform.twitter.com/widgets.js" charset="utf-8"></script>

<blockquote class="twitter-tweet" data-lang="es"><p lang="en" dir="ltr">.<a href="https://twitter.com/FrancescPeters?ref_src=twsrc%5Etfw">@FrancescPeters</a> : &quot;In 2019 we are celebrating the centenary of Prof. Ramon Margalef. Margalef was a mostly self- made scientist with an innate curiosity and ability to relate observations and derive theoretical trends and generalities.&quot;<a href="https://twitter.com/hashtag/SIBECOL2019?src=hash&amp;ref_src=twsrc%5Etfw">#SIBECOL2019</a> <br><br>??????????<a href="https://t.co/u8B03hMx2f">https://t.co/u8B03hMx2f</a> <a href="https://t.co/fgNyuUR7rb">pic.twitter.com/fgNyuUR7rb</a></p>&mdash; SIBECOL (@sibecol) <a href="https://twitter.com/sibecol/status/1090572928184475648?ref_src=twsrc%5Etfw">30 de enero de 2019</a></blockquote>
<script async src="https://platform.twitter.com/widgets.js" charset="utf-8"></script>


Y estos los 3 más marcados como favoritos:

```{r top-fav, echo=FALSE, results='asis'}
top_fav <- data.frame(tweets %>%
  filter(!is_retweet) %>%
  arrange(desc(favorite_count)) %>%
  slice(1:3))

fv1 <- top_fav[1,"status_id"]
fv2 <- top_fav[2,"status_id"]
fv3 <- top_fav[3,"status_id"]


```

<blockquote class="twitter-tweet" data-lang="es"><p lang="en" dir="ltr">????
????????
???? Almost all women of <a href="https://twitter.com/hashtag/SIBECOL2019?src=hash&amp;ref_src=twsrc%5Etfw">#SIBECOL2019</a>!<a href="https://twitter.com/hashtag/MujeresEnCiencias?src=hash&amp;ref_src=twsrc%5Etfw">#MujeresEnCiencias</a> <a href="https://twitter.com/hashtag/WomenInScience?src=hash&amp;ref_src=twsrc%5Etfw">#WomenInScience</a> <a href="https://twitter.com/hashtag/WomenInSTEM?src=hash&amp;ref_src=twsrc%5Etfw">#WomenInSTEM</a> <a href="https://t.co/Wcq1pGRa7g">pic.twitter.com/Wcq1pGRa7g</a></p>&mdash; SIBECOL (@sibecol) <a href="https://twitter.com/sibecol/status/1093575307217522688?ref_src=twsrc%5Etfw">7 de febrero de 2019</a></blockquote>
<script async src="https://platform.twitter.com/widgets.js" charset="utf-8"></script>

<blockquote class="twitter-tweet" data-lang="es"><p lang="en" dir="ltr">Today, more than 600 ecologists are joining to share their scientific knowledge in the 1st Iberian Ecological Society Meeting ????????????<br>Remember to share your experience with <a href="https://twitter.com/hashtag/SIBECOL2019?src=hash&amp;ref_src=twsrc%5Etfw">#SIBECOL2019</a>!<a href="https://twitter.com/_AEET_?ref_src=twsrc%5Etfw">@_AEET_</a> <a href="https://twitter.com/PortugalEcology?ref_src=twsrc%5Etfw">@PortugalEcology</a> <a href="https://twitter.com/AIL_limnologia?ref_src=twsrc%5Etfw">@AIL_limnologia</a> <a href="https://t.co/WdZJ6qZvvL">pic.twitter.com/WdZJ6qZvvL</a></p>&mdash; SIBECOL (@sibecol) <a href="https://twitter.com/sibecol/status/1092350838373265408?ref_src=twsrc%5Etfw">4 de febrero de 2019</a></blockquote>
<script async src="https://platform.twitter.com/widgets.js" charset="utf-8"></script>

<blockquote class="twitter-tweet" data-lang="es"><p lang="en" dir="ltr">What a great session and lineup of speakers at TS05 <a href="https://twitter.com/hashtag/SIBECOL2019?src=hash&amp;ref_src=twsrc%5Etfw">#SIBECOL2019</a> <a href="https://twitter.com/sibecol?ref_src=twsrc%5Etfw">@sibecol</a> Thanks ever so much to all them contributing superb talks on many aspects of ecological networks <a href="https://t.co/EJxV1WJKQs">pic.twitter.com/EJxV1WJKQs</a></p>&mdash; Pedro Jordano (@pedro_jordano) <a href="https://twitter.com/pedro_jordano/status/1093545713336766464?ref_src=twsrc%5Etfw">7 de febrero de 2019</a></blockquote>
<script async src="https://platform.twitter.com/widgets.js" charset="utf-8"></script>

Como vemos, es prácticamente un monopolio de la cuenta oficial [@sibecol](https://twitter.com/sibecol), en el que sólo se cuela el tuit de [Pedro Jordano](https://twitter.com/pedro_jordano) sobre la sesión temática de redes ecológicas.

### Tuiteros más activos

```{r echo = FALSE, dpi = 250}
# Todos los tweets

top_users <- tweets %>% group_by(screen_name) %>%
    summarize(total_tweets = n(),
              Retweet = sum(is_retweet),
              Original = sum(!is_retweet)) %>%
    arrange(desc(total_tweets)) %>%
    slice(1:30) %>%
    gather(type, n_tweets, -screen_name, -total_tweets)

top_users$screen_name <- reorder(top_users$screen_name,
                                top_users$total_tweets,
                                function(x) sum(x))
top_users %>%
  transform(screen_name = reorder(screen_name, -n_tweets)) %>% # Order descending
  ggplot(aes(screen_name, n_tweets,fill = type)) + 
    geom_bar(aes(x = screen_name, y = n_tweets, fill = type),stat = "identity") +
    # scale_fill_manual(values = wes_palette("Zissou")[c(1, 3)],
    #                   name="Tipo de tweet") +
    xlab("Usuario") +
    ylab("Num. tweets (total)") +
    theme_bw() + 
    theme(axis.text.x = element_text(angle = 45, hjust = 1),
          legend.position = "top")

#Solo tweets originales (excluyendo retuits)

top_orig_users <- tweets %>% group_by(screen_name) %>%
    summarize(total_tweets = n(),
            Retweet = sum(is_retweet),
            Original = sum(!is_retweet)) %>%
    arrange(desc(Original))

top_orig_users$screen_name <- reorder(top_orig_users$screen_name,
                                     top_orig_users$Original,
                                     function(x) sum(x))
top_orig_users %>% slice(1:30) %>%
  transform(screen_name = reorder(screen_name, -Original)) %>% # Order descending
  ggplot(aes(screen_name, Original)) + 
    geom_bar(stat = "identity") +
     xlab("Usuario") +
    ylab("Num. tweets (sin retweets)") +
    theme_bw() +
    theme(axis.text.x = element_text(angle = 45, hjust = 1))

```

Y es que la cuenta oficial de @sibecol echó humo durante los días del congreso. Si miramos el número de tuits emitidos, @sibecol tuiteó alrededor de 8 veces más que la siguiente cuenta más activa. Sin embargo, la myor parte de esa actividad se debe a los retuits, y si sólo retenemos los tuits "originales" la cuenta más activa fue la de la investigadora [Graciela Gil Romera](https://twitter.com/gilromera), a quien tuve el placer de desvirtualizar en este congreso, y quien además de tuitear un montón tuvo tiempo de hacer unos preciosos dibujos de casi todas las charlas a las que asistía. ¡Impresionante!

<blockquote class="twitter-tweet" data-lang="es"><p lang="en" dir="ltr">She concluded that higher functional diversity is observed in the drier end of forests and the main driver is climate. I just loved imagining those forests! <a href="https://twitter.com/hashtag/SIBECOL2019?src=hash&amp;ref_src=twsrc%5Etfw">#SIBECOL2019</a> <a href="https://t.co/k9uZG9JuD3">pic.twitter.com/k9uZG9JuD3</a></p>&mdash; Graciela Gil-Romera (@gilromera) <a href="https://twitter.com/gilromera/status/1093109918050254848?ref_src=twsrc%5Etfw">6 de febrero de 2019</a></blockquote>
<script async src="https://platform.twitter.com/widgets.js" charset="utf-8"></script>

Tras Graciela, la cuenta más activa sí que fue la de SIBECOL, seguida de la del écologo marino [Ángel Borja Yerro](https://twitter.com/AngelBorjaYerro) y el biólogo evolutivo [Mohamed Abdelaziz](https://twitter.com/mabdelaziz_moha), [conmigo mismo](https://twitter.com/multivac42) en un honroso quinto lugar.


### Usuarios más populares

Pero como todo en la vida, hay usuarios con más tirón que otros, y podemos determinar el "éxito" tuitero midiendo el número de favoritos y/o retweets por tuit emitido. En este sentido, destacan por número de favoritos/tuit, las cuentas de [Oscar Godoy](https://twitter.com/Eco_Godoy), [Pedro Jordano](https://twitter.com/pedro_jordano) y [Francisco Rodriguez-Sánchez](https://twitter.com/frod_san), que recibieron una media de más de 25 favs por cada vez que tuitearon usando el hashtag del congreso. En cuanto a retuits, vuelve a ganar la cuenta oficial de SIBECOL, aunque seguidos de cerca por los chicos de [@ecomandanga](https://twitter.com/ecomandanga) y, una vez más, [Francisco Rodríguez](https://twitter.com/frod_san).


```{r, echo=FALSE, include =FALSE, dpi=250}
impact <- tweets %>% filter(!is_retweet) %>%
  group_by(screen_name) %>%
  summarize(n_tweets = n(),
            n_fav = sum(favorite_count),
            n_rt =  sum(retweet_count),
            mean_fav = mean(favorite_count),
            mean_rt = mean(retweet_count)) %>%
  filter(n_tweets >=  3)

### Most favorited
most_fav <- impact %>%
  arrange(desc(n_fav)) %>%
  slice(1:30)

most_fav$screen_name <- reorder(most_fav$screen_name,
                               most_fav$n_fav,
                               sort)


# most_fav %>% 
#     transform(screen_name = reorder(screen_name, -n_fav)) %>% # Order descending
#     ggplot(aes(screen_name, n_fav)) + 
#     geom_bar(stat = "identity") +
#     xlab("Usuario") +
#     ylab("Total favoritos") +
#     theme_bw() + 
#     theme(axis.text.x = element_text(angle = 45, hjust = 1))

```


```{r,  echo=FALSE, eval = FALSE, include =FALSE, dpi=250}
## Most retweeted

most_rt <- impact %>%
  arrange(desc(n_rt)) %>%
  slice(1:30)

most_rt$screen_name <- reorder(most_rt$screen_name,
                              most_rt$n_rt,
                              sort)


# most_fav %>% 
#     transform(screen_name = reorder(screen_name, -n_rt)) %>% # Order descending
#     ggplot(aes(screen_name, n_rt)) + 
#     geom_bar(stat = "identity") +
#     xlab("Usuario") +
#     ylab("Num. total retweets") +
#     theme_bw() + 
#     theme(axis.text.x = element_text(angle = 45, hjust = 1))
```

```{r echo=FALSE, dpi=250}

### Mean favorites

hi_mean_fav <- impact %>%
  arrange(desc(mean_fav)) %>%
  slice(1:30)

hi_mean_fav$screen_name <- reorder(hi_mean_fav$screen_name,
                                  hi_mean_fav$mean_fav,
                                  sort)

most_fav %>% 
    transform(screen_name = reorder(screen_name, -mean_fav)) %>% # Order descending
    ggplot(aes(screen_name, mean_fav)) + 
        ylab("Numero medio de favoritos/tuit") + xlab("Usuario")+
    geom_bar(stat = "identity") +
    theme_bw() + 
    theme(axis.text.x = element_text(angle = 45, hjust = 1))

```

```{r echo=FALSE, dpi=250}

### Mean retweets

hi_mean_rt <- impact %>%
  arrange(desc(mean_rt)) %>%
  slice(1:30)

hi_mean_rt$screen_name <- reorder(hi_mean_rt$screen_name,
                                 hi_mean_rt$mean_rt,
                                 sort)

most_fav %>% 
    transform(screen_name = reorder(screen_name, -mean_rt)) %>% # Order descending
    ggplot(aes(screen_name, mean_rt)) + 
        ylab("Numero medio de retuits/tuit") + xlab("Usuario") +
    geom_bar(stat = "identity") +
    theme_bw() + 
    theme(axis.text.x = element_text(angle = 45, hjust = 1))


```

Curiosamente, algunos de los que más tuiteamos durante el congreso nos encontramos casi en la cola de esta clasificación, por lo que podríamos pensar que tuitear mucho penalice este ránking (no todos los tuits pueden tener el mismo éxito). Para comprobarlo, sumamos RT + Favs como un indicador del impacto, y vemos si los que más impacto tuvieron son los que menos tuitearon:

```{r echo=F,dpi=250}
impact %>% 
        mutate(impact = n_fav + n_rt,
               rel_impact = impact / n_tweets) %>%
  arrange(-(impact)) %>% 
        slice(1:30) %>%
  transform(screen_name = reorder(screen_name, -n_tweets)) %>%
  ggplot(aes(screen_name, n_tweets, fill = rel_impact)) +
  geom_bar(stat = "identity") +
     xlab("Usuario") +
    ylab("Impacto (RT + Fav)") +
  theme_bw() + theme(axis.text.x = element_text(angle = 45, hjust = 1))  + 
    scale_fill_viridis("impacto/tweet", option = "viridis")

```

Quitando la cuenta del congreso, que es un caso especial, sí que parece que los usuarios que más tuiteamos tuvimos menor impacto por tuit (colores más oscuros), mientras que algunos que se reservaron más a la hora de tuitear tuvieron más repercusion por tuit. Así que por lo que parece en este caso como en tantos otros, menos puede ser más.

### Menciones: twitter como plataforma de conversación

Una de las cosas buenas de twitter es cuando se montan debates entre varios usuarios sobre un tema concreto, a veces muy interesantes a pesar de lo limitado de los 140 caracteres, y de hecho no sería la primera vez que una de esas conversaciones deriva en un post de Forestalia. Usando las capacidades de las expresiones regulares (regexp) podemos identificar los usuarios que fueron mencionados más a menudo durante el congreso. 

```{r, echo =F, dpi=250}
# Note: this approach does not capture conversations in the form of "quoted" retweets, as they appear as hyperlinks in the text field. This also does not count retweets as mentions.

# Make a list of mentionees, index by mentioner
mentions <- regmatches(original_tweets$text,
                       gregexpr("@[-_A-Za-z0-9]+",
                                original_tweets$text))
mentions <- lapply(mentions, function(x) gsub("@", "", x)) # Strip off @
names(mentions) <- original_tweets$screen_name
# Filter out non-mentioning tweets
mentions <- mentions[lapply(mentions, length) > 0]

# Who were the 30 most mentioned tweeters?
data.frame(screen_name = unlist(mentions)) %>% tbl_df %>% 
 group_by(screen_name) %>%
 tally %>% arrange(-n) %>% slice(1:30) %>%
  transform(screen_name = reorder(screen_name, -n)) %>%
  ggplot(aes(screen_name, n)) + geom_bar(stat = "identity") +
  theme_bw() + theme(axis.text.x = element_text(angle = 45, hjust = 1))
 
```

Pues aparte de los organizadores, la cuenta de la Asociación Española de Ecología Terrestre y otras institucionales, los usuarios más mencionados fueron [Oscar Godoy](https://twitter.com/Eco_Godoy), que se destapa como estrella del congreso (su charla plenaria fue magnífica, la verdad), y Carlos Duarte, autor de la charla inaugural el lunes por la tarde (en esta no estuve). 

### Twitter como red social

Lo bueno de cómo funciona la API de twitter es que  podemos rastrear las menciones de ida y vuelta. Por lo tanto, una vez extraídas las menciones podemos explorar las dinámicas de las conversaciones mediante un grafo, representando cada usuario como un vértice y las menciones como las aristas entre los vértices. La pena es que blogger no me permite insertar un gráfico interactivo como el que generan estas funciones, así que he colgado una versión interactiva de esta entrada [aquí](https://sibecol2019-twitter.netlify.com/).

```{r echo =FALSE, message=F, warning = F}

# Extract mentions as a vector of "from", "to", "from", "to"...
edge_sequence <- lapply(seq_along(mentions), function(i) {
  as.vector(rbind(rep(names(mentions)[[i]], length(mentions[[i]])),
                  mentions[[i]]))
  }) %>% unlist

# Summarize from, to and number of mentions in a df
edges <- data.frame(from = edge_sequence[seq(1, length(edge_sequence), 2)],
                    to = edge_sequence[seq(2, length(edge_sequence), 2)],
                    stringsAsFactors = F) %>% tbl_df %>%
  group_by(from, to) %>% summarize(value = n())

# Build a df for nodes
nodes <- data.frame(id = unique(c(edges$from, edges$to)),
                    label = unique(c(edges$from, edges$to)),
                    stringsAsFactors = F) %>% tbl_df

# Construct an igraph object of our mention graph
library(igraph)
mention_graph <- make_empty_graph() + vertices(nodes$id) +
  edges(as.vector(rbind(edges$from, edges$to)), value = edges$value)

# Calculate centrality of our nodes with PageRank (scaled a bit)
V(mention_graph)$value <- page_rank(mention_graph, weights = E(mention_graph)$value)[[1]] - 0.0013 

# Did a user use the #ISME16 hashtag?
V(mention_graph)$group <- ifelse(V(mention_graph)$name %in% original_tweets$screen_name, "HashtagUser", "NonHashtagUser")

# Visualize it! In this visualization, blue nodes are people who used the #ISME16 hashtag, and yellow are those who didn't. An arrow is drawn from one node to another if the first node mentions the second in a tweet with the #ISME16 hashtag. Nodes are sized by PageRank.
library(visNetwork)
mention_graph_vn <- toVisNetworkData(mention_graph)
 visNetwork(nodes = mention_graph_vn$nodes, edges = mention_graph_vn$edges,
           width = "100%", height = "600px") %>%
  visIgraphLayout(physics = T, smooth = T) %>%
  visEdges(arrows = "to") %>%
  visOptions(highlightNearest = TRUE)



```

La verdad es que hay mucha información en este gráfico, se hace incluso difícil de interpretar. Sí que destaca claramente que una buena parte de las conversaciones pasa por la cuenta oficial de SIBECOL, y también llaman la atención algunas flechas muy gordas que van hacia ella, lo que representa usuarios que citaban a Sibecol con frecuencia. Pero también destaca que hay algunos usuarios que aglutinan menciones (es el caso de la cuenta de la [AEET](https://twitter.com/_aeet_), de la de la [facultad de Biología de la UB](https://twitter.com/BiologiaUB), o en usuarios individuales, de Oscar Godoy o Graciela Gil-Romera), mientras que otros usuarios, situados en la parte de fuera del gráfico, funcionan más como altavoces, citando a numerosas personas que sólo recibieron menciones, pero no tuitearon (en amarillo). Este patrón ya lo vimos en anteriores congresos, y creo que tiene bastante sentido, ya que muchos usuarios citan a otros para informarles de lo que van viendo, sin que estos últimos lleguen a responder o retuitear.

### Grupos en Sibecol19

Como hicimos las otras veces, podemos aplicar análisis de cluster de grafos para ver en cuántos grupos se puede clasificar la tuitesfera del SIBECOL. 

```{r echo =F, warning = FALSE}
cw <- cluster_walktrap(mention_graph)


V(mention_graph)$group <- membership(cw)
mention_graph_vn <- toVisNetworkData(mention_graph)
visNetwork(nodes = mention_graph_vn$nodes, edges = mention_graph_vn$edges,
           width = "100%", height = "600px") %>%
  visIgraphLayout(physics = T, smooth = T) %>%
  visEdges(arrows = "to") %>%
  visOptions(highlightNearest = TRUE)
```

Usando los parámetros por defecto de la función random walk (no conozco la función como para atreverme a tocar nada), sorprende el alto número de grupos que se generan (58, frente a 23 en otros congresos), y es que tampoco se ven grupos muy definidos, lo que habla bien de la interdisiciplinariedad de este congreso. Si acaso, podemos destacar un grupo de usuarios que sobre todo interacciona con la cuenta oficial del congreso (en azul claro), uno asociado a la cuenta de [Graciela Gil-Romera](https://twitter.com/gilromera) y la *paleo* (que le citan a ella y a los que cita ella), uno asociado a [José Luis Quero](https://twitter.com/ozeluiquero) y un grupo de investigadores cordobeses o de la Universidad de Córdoba. También se ve un grupo muy diferenciado relacionado con la patología, y que se basa en las menciones de [Jonàs Oliva](https://twitter.com/JonsOliva1), uno de ecología marina asociado a la cuenta de ([Joan Gímenez])https://twitter.com/Joan_Gimenez), y uno asociado a la [Universidad de Huelva](https://twitter.com/UniHuelva) y su proyecto [*Bosque viejos frente al cambio climático*](https://twitter.com/OldGrowth_UHU) en el que hay varias cuentas asociadas a la dendroecólogía y usuarios como [Luís Matías](https://twitter.com/L_Matias_) o [Enrique Andivia](https://twitter.com/KikeAndivia). Eso por citar sólo unos cuantos, seguro que vosotros veis más que yo, así que ¡os animo a que os busquéis y me dejéis vuestras apreciaciones en los comentarios!

Esto es todo lo que da de si este análisis, espero que os haya gustado, y ya sabéis que el código usado se encuentra disponible en [GitHub](https://github.com/ameztegui/SIBECOL_twitter_analysis).Como he dicho antes, como Wordpress no permite los gráficos interactivos, podéis consultarlos [aquí](https://sibecol2019-twitter.netlify.com/). ¡Pero luego volved para dejarme un comentario! 


