---
title: 'Congresos cient?ficos y Twitter (III): un análisis de #SIBECOL2019'
output:
  html_document: default
---

```{r opts, echo = FALSE}
knitr::opts_chunk$set(
  fig.path = "images/"
)
```

```{r, echo=FALSE, results='hide', message=FALSE}

library(knitr)
library(tidyverse)
library(wesanderson)
library(shiny)
library(lubridate)
library(RColorBrewer)

tweets <- readRDS("./data/retweets.rds")
tweets$created <- as_datetime(tweets$created_at)

```

La semana pasada, del 4 al 7 de febrero, se celebró en Barcelona la primera edición del [congreso del SIBECOL], la Sociedad Ibérica de Ecología, que aúna varias sociedades ecológicas ibéricas, tanto españolas como portuguesas. Como decía, era la primera edición, ya que la sociedad en sí se constituyó hace apenas unos meses, y funcionó también como el congreso bianual de la [AEET.]

Siendo en Barcelona, hubiera sido un pecado perdérselo, y además el primer día organizaba un workshop junto a [Víctor Granda] y el jueves participaba cómo autor en dos presentaciones. Entre eso, el interés de las charlas, y los amigos que sabía que asistirían, al final acabe yendo cada uno de los cuatro días. La actividad fue frenética, con hasta 10 sesiones paralelas, y la actividad en redes sociales no lo fue menos. Así que por no perder las tradiciones, asquí os traigo el análisis de lo que dio de si el congreso en Twitter, donde se podía seguir con la etiqueta [#SIBECOL2019].

Tengo que reconocer que estuve a punto de no hacer esta entrada, ya que [Francisco Rodriguez] montó esta gran app donde se recogían las principales estadísticas en tiempo real, pero por petición popular - al menos de unos cuantos, que querían ver el análisis de redes que he hechi en otros congresos anteriores ([ICOPFIRES]; [MEDECOS]; [7CFE]) - al final me he animado. ¡Espero que os guste!

Como hago siempre, al César lo que es del César. El código que uso para generar estos análisis lo he adaptado de diversas fuentes, en concreto [esta](https://github.com/fmichonneau/evol2015-tweets),  [esta](http://rollinsonecology.com) y [esta](https://github.com/khturner/HashtagISME16). Y agradecimiento especial a Francisco Rodriguez por la app y por pasarme los tweets con el hashtag [#SIBECOL2019]. Finalmente, el código RMarkdown usado para generar esta entrada están disponibles [aquí](https://github.com/ameztegui/Hashtag_Analysis). Dicho esto, al lío.

El número total de tweets generados, tweets originales y usuarios que han tuiteado fue sensiblemente mayor que en el último congreso de la [AEET-MEDECOS], y similar al que obtuvimos, por ejemplo, en el pasado [Congreso Forestal Español].



|Descripcion | N
|------------|---|---|
|Numero total de tweets generados | `r nrow(tweets)`|
|Numero total de tweets originales (sin contar retweets): | `r sum(!tweets$is_retweet)`|
|Numeros de usuarios que han tuiteado: | `r length(unique(tweets$screen_name))`|


#### Actividad durante la semana


```{r echo =FALSE, dpi = 250}

original_tweets <- tweets %>% filter(!is_retweet) # Only original tweets

tweets %>%
  ggplot(aes(created_at, fill = is_retweet)) +
    geom_histogram(bins = 100) + 
    scale_x_datetime(date_breaks = "6 hours",
                     date_labels = "%a %d %H:%M") +
    theme_bw() + 
    theme(axis.text.x = element_text(angle = 90, hjust = 1),
          legend.position = c(0.85,0.85)) + 
    scale_fill_brewer(type = "qual", palette = "Set1",
                      name="Tipo de tweet",
                      labels=c("Original", "Retweet")) 
```

Como la API permite importar la fecha y hora del tuit, podemos ver en qué momentos se produjo más actividad,
y se ve claramente cómo la actividad se disparó durante los cuatro días que duró el congreso. En otros análisis anteriores se veía cómo el ratio entre retweets y tweets originales es más alta por las tardes, veamos si esto también ocurrió en SIBECOL:

```{r echo=FALSE, warning=FALSE, dpi =250}
tweets$bin <- cut(as.numeric(tweets$created_at), breaks = 70)

tweets %>% group_by(bin) %>%
    summarize(tweets = n(),
            retweetsToTweets = sum(is_retweet) / tweets,
            created = min(created_at)) %>%
    ggplot(aes(created, tweets, fill = retweetsToTweets)) +
    geom_bar(stat = "identity", width = 4000) +
    scale_x_datetime(date_breaks = "6 hours",
                     date_labels = "%a %d %H:%M") +
    theme_dark() +
    theme(axis.text.x = element_text(angle = 90, hjust = 1)) +
    scale_fill_distiller(palette = "Spectral") +
        geom_text(x=as.numeric(min(tweets$created))+30000, y = 80, label="#AEETMED", size=4, color="white", fontface="bold")

```

Tal y como esperábamos, el ratio retweets/tweets originales es más alto por la tarde (muchos aprovechan la tarde/noche para repasar lo que se ha dicho durante el día y retuitar lo más interesante), aunque lo curioso es que la tendencia parece menor que en congresos anteriores, sin que me atreva a adivinar la causa. De entre los `r nrow(tweets)` tuits con la etiqueta #SIBECOL2019 que se generaron durante la semana pasada, estos fueron los 3 más retuiteados:

```{r top-rt, echo=FALSE, results='asis'}
render_tweet <- function(dt, row) {
    dt[i,"status_url"]
    # screen_name <- dt[i, "screen_name"]
    # id <- format(dt[i, "id"], scientific = FALSE)
    # txt <- dt[i, "text"]
    # created <- format(dt[i, "created"], "%Y-%m-%d")
    # favorite_count <- dt[i, "favorite_count"]
    # retweet_count <- dt[i, "retweet_count"]
    # cat("<blockquote class=\"twitter-tweet\" lang=\"en\"> \n",
    #     "<p lang=\"en\" dir=\"ltr\">",
    #     txt,
    #     "</p>&mdash; ",
    #     "<a href=\"https://twitter.com/", screen_name, "\">", screen_name, "</a>", "&nbsp;|&nbsp;",
    #     "<a href=\"https://twitter.com/",
    #     screen_name, "/status/", id, "\"> ", created, "</a> &nbsp;|&nbsp;",
    #     retweet_count, " retweets, ",  favorite_count, " favorites. </blockquote>",
    #     "\n \n",
    #     sep = "")
}





top_rt <- data.frame(tweets %>%
    filter(!is_retweet) %>%
    arrange(desc(retweet_count)) %>%
    slice(1:3))

for (i in seq_len(nrow(top_rt))) {
    render_tweet(top_rt, i)
}
```

Y estos los 3 m?s marcados como favoritos:

```{r top-fav, echo=FALSE, results='asis'}
top_fav <- data.frame(tweets %>%
  filter(!is_retweet) %>%
  arrange(desc(favorite_count)) %>%
  slice(1:3))

for (i in seq_len(nrow(top_fav))) {
    render_tweet(top_fav, i)
}


```

#### Tuiteros m?s activos

Veamos quienes fueron los m?s activos de entre los `r length(unique(tweets$screen_name))` usuarios que tuitearon sobre el congreso utilizando la etiqueta oficial. 

```{r echo = FALSE, dpi = 250}
# Todos los tweets

top_users <- tweets %>% group_by(screen_name) %>%
    summarize(total_tweets = n(),
              Retweet = sum(is_retweet),
              Original = sum(!is_retweet)) %>%
    arrange(desc(total_tweets)) %>%
    slice(1:30) %>%
    gather(type, n_tweets, -screen_name, -total_tweets)

top_users$screen_name <- reorder(top_users$screen_name,
                                top_users$total_tweets,
                                function(x) sum(x))
top_users %>%
  transform(screen_name = reorder(screen_name, -n_tweets)) %>% # Order descending
  ggplot(aes(screen_name, n_tweets,fill = type)) + 
    geom_bar(aes(x = screen_name, y = n_tweets, fill = type),stat = "identity") +
    # scale_fill_manual(values = wes_palette("Zissou")[c(1, 3)],
    #                   name="Tipo de tweet") +
    xlab("Usuario") +
    ylab("Num. tweets (total)") +
    theme_bw() + 
    theme(axis.text.x = element_text(angle = 45, hjust = 1),
          legend.position = "top")

#Solo tweets originales (excluyendo retuits)

top_orig_users <- tweets %>% group_by(screen_name) %>%
    summarize(total_tweets = n(),
            Retweet = sum(is_retweet),
            Original = sum(!is_retweet)) %>%
    arrange(desc(Original))

top_orig_users$screen_name <- reorder(top_orig_users$screen_name,
                                     top_orig_users$Original,
                                     function(x) sum(x))
top_orig_users %>% slice(1:30) %>%
  transform(screen_name = reorder(screen_name, -Original)) %>% # Order descending
  ggplot(aes(screen_name, Original)) + 
    geom_bar(stat = "identity") +
     xlab("Usuario") +
    ylab("Num. tweets (sin retweets)") +
    theme_bw() +
    theme(axis.text.x = element_text(angle = 45, hjust = 1))

```

Si consideramos todos los tuits, las m?s prol?ficas fueron la cuenta de la [AEET](http://twitter.com/_AEET_) y la de la paleont?loga [AR G?mez-Cano](http://twitter.com/argcPALEO). En cambio, si s?lo consideramos los tuits originales, gana por goleada la paleoec?loga [Graciela Gil Romera](http://twitter.com/gilromera), con m?s de 40 tuits durante el congreso. Parece que lo *paleo* estuvo muy activo.


### Usuarios m?s populares

Podemos ver qu? usuarios tuvieron m?s repercusi?n analizando la media de RT y FAVs que recibi? cada usuario. (Nota: las figuras de abajo solo incluyen usuarios que han tuiteado mas de 3 veces, y no incluyen retuits).


```{r, echo=FALSE, include =FALSE, dpi=250}
impact <- tweets %>% filter(!is_retweet) %>%
  group_by(screen_name) %>%
  summarize(n_tweets = n(),
            n_fav = sum(favorite_count),
            n_rt =  sum(retweet_count),
            mean_fav = mean(favorite_count),
            mean_rt = mean(retweet_count)) %>%
  filter(n_tweets >=  3)

### Most favorited
most_fav <- impact %>%
  arrange(desc(n_fav)) %>%
  slice(1:30)

most_fav$screen_name <- reorder(most_fav$screen_name,
                               most_fav$n_fav,
                               sort)


most_fav %>% 
    transform(screen_name = reorder(screen_name, -n_fav)) %>% # Order descending
    ggplot(aes(screen_name, n_fav)) + 
    geom_bar(stat = "identity") +
    xlab("Usuario") +
    ylab("Num. favoritos") +
    theme_bw() + 
    theme(axis.text.x = element_text(angle = 45, hjust = 1))

```


```{r,  echo=FALSE, eval = FALSE, include =FALSE, dpi=250}
## Most retweeted

most_rt <- impact %>%
  arrange(desc(n_rt)) %>%
  slice(1:30)

most_rt$screen_name <- reorder(most_rt$screen_name,
                              most_rt$n_rt,
                              sort)


most_fav %>% 
    transform(screen_name = reorder(screen_name, -n_rt)) %>% # Order descending
    ggplot(aes(screen_name, n_rt)) + 
    geom_bar(stat = "identity") +
    xlab("Usuario") +
    ylab("Num. retweets") +
    theme_bw() + 
    theme(axis.text.x = element_text(angle = 45, hjust = 1))
```

```{r echo=FALSE, dpi=250}

### Mean favorites

hi_mean_fav <- impact %>%
  arrange(desc(mean_fav)) %>%
  slice(1:30)

hi_mean_fav$screen_name <- reorder(hi_mean_fav$screen_name,
                                  hi_mean_fav$mean_fav,
                                  sort)

most_fav %>% 
    transform(screen_name = reorder(screen_name, -mean_fav)) %>% # Order descending
    ggplot(aes(screen_name, mean_fav)) + 
        ylab("Numero medio de favoritos") +
    geom_bar(stat = "identity") +
    theme_bw() + 
    theme(axis.text.x = element_text(angle = 45, hjust = 1))

```

```{r echo=FALSE, dpi=250}

### Mean retweets

hi_mean_rt <- impact %>%
  arrange(desc(mean_rt)) %>%
  slice(1:30)

hi_mean_rt$screen_name <- reorder(hi_mean_rt$screen_name,
                                 hi_mean_rt$mean_rt,
                                 sort)

most_fav %>% 
    transform(screen_name = reorder(screen_name, -mean_rt)) %>% # Order descending
    ggplot(aes(screen_name, mean_rt)) + 
        ylab("Numero medio de retuits") +
    geom_bar(stat = "identity") +
    theme_bw() + 
    theme(axis.text.x = element_text(angle = 45, hjust = 1))


```
Parece que no hay grandes "superestrellas" que concentren la mayor parte de los RT y FAVs, sino que hay un gradiente bastante suave, aunque destacan perfiles de ec?logos muy reconocidos como [JC Svenning](http://twitter.com/JCSvenning), [Fernando Maestre](http://twitter.com/Maestrelab) o [Pedro Jordano](http://twitter.com/pedro_jordano), entre otros.

De hecho podr?amos juntar RT + Favs como un indicador del impacto, y ver si los que m?s impacto tuvieron son tambi?n los que m?s tuitearon
```{r echo=F,dpi=250}
impact %>% 
        mutate(impact = n_fav + n_rt,
               rel_impact = impact / n_tweets) %>%
  arrange(-(impact)) %>% 
        slice(1:30) %>%
  transform(screen_name = reorder(screen_name, -n_tweets)) %>%
  ggplot(aes(screen_name, n_tweets, fill = rel_impact)) +
  geom_bar(stat = "identity") +
     xlab("Usuario") +
    ylab("Impacto (RT + Fav)") +
  theme_bw() + theme(axis.text.x = element_text(angle = 45, hjust = 1))  + 
  scale_fill_distiller(palette = "Spectral",
                       trans = "log", breaks = c(1, 5, 10, 50),
                       name="impacto/tweet")
```

En l?neas generales vemos que no es as?, y que no parece haber relaci?n entre el n?mero de tuits y el impacto medio de cada tuit.


### Word cloud

Estas fueron las 50 palabras m?s frecuentes en los tweets etiquetados con #AEETMED

```{r word-cloud, echo=FALSE, message=FALSE, dpi=250}
library(wordcloud)

pal <- wesanderson::wes_palette("Darjeeling1", 8, type = "continuous") #brewer.pal(8, "Dark2")

tweets %>%
  filter(!is_retweet) %>%
  .$text %>% paste(collapse = "") %>%
  gsub("(@|\\#)\\w+", "", .) %>%  ## remove mentions/hashtags
  gsub("https?\\:\\/\\/\\w+\\.\\w+(\\/\\w+)*", "", .) %>% ## remove urls
  gsub("\\bthe\\b", "", .) %>% ## remove the
  gsub("amp", "", .) %>%  ## remove &
  gsub("\\bspp\\b", "species", .) %>% ## replace spp by species
  iconv(., from = "latin1", to = "UTF-8", sub = "") %>% ## remove emojis
  wordcloud(max.words = 50, colors = pal, random.order = FALSE, scale = c(3, 0.5))

```
 Parece que efectivamente, en Sevilla hubo "grandes charlas" ;-), pero se voislumbra por aqu? algunos de los temas estrella que ya ha definido Ignasi Bartomeus en el [blog de Journal of Ecology](https://jecologyblog.wordpress.com/2017/02/07/aaet-medecos/): sequ?a, fuego, e interacciones entre especies.

### Menciones: twitter como plataforma de conversaci?n

Una de las cosas buenas de twitter es cuando se montan debates entre varios usuarios sobre un tema concreto, a veces muy interesantes a pesar de lo limitado de los 140 caracteres, y de hecho no ser?a la primera vez que una de esas conversaciones deriva en un post de Forestalia. Usando las capacidades de las expresiones regulares (regexp) podemos identificar los usuarios que fueron mencionados m?s a menudo durante el congreso. 

```{r, echo =F, dpi=250}
# Note: this approach does not capture conversations in the form of "quoted" retweets, as they appear as hyperlinks in the text field. This also does not count retweets as mentions.

# Make a list of mentionees, index by mentioner
mentions <- regmatches(original_tweets$text,
                       gregexpr("@[-_A-Za-z0-9]+",
                                original_tweets$text))
mentions <- lapply(mentions, function(x) gsub("@", "", x)) # Strip off @
names(mentions) <- original_tweets$screen_name
# Filter out non-mentioning tweets
mentions <- mentions[lapply(mentions, length) > 0]

# Who were the 30 most mentioned tweeters?
data.frame(screen_name = unlist(mentions)) %>% tbl_df %>% 
 group_by(screen_name) %>%
 tally %>% arrange(-n) %>% slice(1:30) %>%
  transform(screen_name = reorder(screen_name, -n)) %>%
  ggplot(aes(screen_name, n)) + geom_bar(stat = "identity") +
  theme_bw() + theme(axis.text.x = element_text(angle = 45, hjust = 1))
 
```

Pues aparte de los organizadores, y la Universidad de Sevilla, instituci?n donde se celebr?, parece que los usuarios m?s mencionados fueron F.Maestre y el grupo de paleocolog?a y vertebrados de UCM y CSIC. ??Otra vez la *paleo*!


### Twitter como red social

Lo que hace ?nicas a las menciones de twitter respecto a otras redes sociales como facebook, es que se pueden rastrear las menciones de ida y vuelta. Por lo tanto, una vez extra?das las menciones podemos explorar las din?micas de las conversaciones mediante un grafo, representando cada usuario como un v?rtice y las menciones como las aristas entre los v?rtices. Aqu? quiero mencionar expresamente que esta parte del c?digo est? tomada del an?lisis que hizo [Keith H.Turner](http://twitter.com/kay_aych) para el [ISME2016](https://github.com/khturner/HashtagISME16). La pena es que blogger no me permite insertar un gr?fico interactivo como el que generan estas funciones, as? que los que quer?is verlo tendr?is que ir a GitHub.

```{r echo =FALSE, message=F, warning = F}

# Extract mentions as a vector of "from", "to", "from", "to"...
edge_sequence <- lapply(seq_along(mentions), function(i) {
  as.vector(rbind(rep(names(mentions)[[i]], length(mentions[[i]])),
                  mentions[[i]]))
  }) %>% unlist

# Summarize from, to and number of mentions in a df
edges <- data.frame(from = edge_sequence[seq(1, length(edge_sequence), 2)],
                    to = edge_sequence[seq(2, length(edge_sequence), 2)],
                    stringsAsFactors = F) %>% tbl_df %>%
  group_by(from, to) %>% summarize(value = n())

# Build a df for nodes
nodes <- data.frame(id = unique(c(edges$from, edges$to)),
                    label = unique(c(edges$from, edges$to)),
                    stringsAsFactors = F) %>% tbl_df

# Construct an igraph object of our mention graph
library(igraph)
mention_graph <- make_empty_graph() + vertices(nodes$id) +
  edges(as.vector(rbind(edges$from, edges$to)), value = edges$value)

# Calculate centrality of our nodes with PageRank (scaled a bit)
V(mention_graph)$value <- page_rank(mention_graph, weights = E(mention_graph)$value)[[1]] - 0.0013 

# Did a user use the #ISME16 hashtag?
V(mention_graph)$group <- ifelse(V(mention_graph)$name %in% original_tweets$screen_name, "HashtagUser", "NonHashtagUser")

# Visualize it! In this visualization, blue nodes are people who used the #ISME16 hashtag, and yellow are those who didn't. An arrow is drawn from one node to another if the first node mentions the second in a tweet with the #ISME16 hashtag. Nodes are sized by PageRank.
library(visNetwork)
mention_graph_vn <- toVisNetworkData(mention_graph)
 visNetwork(nodes = mention_graph_vn$nodes, edges = mention_graph_vn$edges,
           width = "100%", height = "600px") %>%
  visIgraphLayout(physics = T, smooth = T) %>%
  visEdges(arrows = "to") %>%
  visOptions(highlightNearest = TRUE)



```

La verdad es que hay mucha informaci?n en este gr?fico. Destaca que una buena parte de las conversaciones pas? por la cuenta oficial de la AEET, y tambi?n llaman la atenci?n unas pocas cuentas que parecen tener una importante red de contactos en twitter (F.Maestre, JC. Svenning, P. Jordano, G. Gil-Romera) frente a las cuentas de los exteriores, que difundieron informaci?n sobre el congreso (por eso aparecen en azul) a numerosas personas que s?lo recibieron menciones, pero no tuitearon (en amarillo).

Incluso podr?amos aplicar an?lisis de cluster de grafos para ver en cuantos grupos se puede clasificar la tuitesfera del AEETMED.

```{r echo =F, warning = FALSE}
cw <- cluster_walktrap(mention_graph)


V(mention_graph)$group <- membership(cw)
mention_graph_vn <- toVisNetworkData(mention_graph)
visNetwork(nodes = mention_graph_vn$nodes, edges = mention_graph_vn$edges,
           width = "100%", height = "600px") %>%
  visIgraphLayout(physics = T, smooth = T) %>%
  visEdges(arrows = "to") %>%
  visOptions(highlightNearest = TRUE)
```

Usando los par?metros por defecto de la funci?n random walk, el grafo de menciones se divide en 23 grupos distintos, algunos muy numerosos, otros formados s?lo por dos usuarios. Es un gr?fico superchulo, donde se puede ver como los colegas de la misma instituci?n tienden a agruparse juntos, mientras que hay individuos que aparecen como puentes entre dos grupos m?s amplios. Os animo a que os busqu?is y valoreis si el algortimos os ha clasificado bien u os habeis llevado una sorpresa. La verdad es que ver los datos asi hace valorar el paper de tuiter como difusor de la actividad en una conferencia!.



NOTA FINAL:
El codigo para generar el documento fue desarrollado originalmente por [Francois Michonneau](https://github.com/fmichonneau) ([fmic_](https://twitter.com/fmic_) en Twitter) para el congreso de Evoluci?n de 2015, y se puede encontrar [aqu?](https://github.com/fmichonneau/evol2015-tweets). El codigo ha sido posteriormente  [modificado](https://github.com/jlehtoma/iccb2015-tweets/blob/gh-pages/index.Rmd) para el congreso ICCB-ECCB 2015 por Joona Lehtomaki ([jlehtoma](https://twitter.com/jlehtoma) en Twitter), y por [Emily J. Rollinson](http://rollinsonecology.com) ([ejrollinson](https://twitter.com/ejrollinson) en Twitter), para los congresos de la Ecological Society of America de 2015 (Baltimore, #ESA100), y de 2016 (Fort Lauderdale, Florida, #ESA2016). Tambi?n he incorporado algunos elementos del an?lisis de redes que hizo [Keith H.Turner](http://twitter.com/kay_aych) para el [ISME2016](https://github.com/khturner/HashtagISME16).

Los tweets que incluian el hashtag #AEETMED se recopilaron mediante el paquete [twitteR](https://cran.r-project.org/web/packages/twitteR/index.html) a partir de la API de Twitter. El documento se gener? mediante RMarkdown, y el c?digo fuente y los datos est?n
 [disponibles en mi GitHub](https://github.com/ameztegui/Hashtag_Analysis). El documento, as? como el c?digo asociado, tienen una [licencia CC0](https://creativecommons.org/choose/zero/?lang=es_ES).

